臺灣桃園地方法院民事判決　　　　　　　　　　　　　九十三年度勞訴字第一五號
　　原　　　告　丙○○
　　被　　　告　躍群企業股份有限公司
　　法定代理人　甲○○
　　訴訟代理人　吳展旭律師
　　複代理人　　乙○○
右當事人間請求給付工資事件，於民國九十三年十月十一日辯論終結，本院判決如左
：
    主    文
被告應給付原告新台幣捌拾玖萬捌仟零肆拾壹元。
原告其餘之訴駁回。
訴訟費用由被告負擔百分之九十四，餘由原告負擔。
    事    實
甲、原告方面：
壹、聲明：被告應給付原告新台幣（下同）九十六萬元。
貳、陳述：
一、原告自民國九十年三月五日起受僱於被告公司擔管理部人力資源組組長，於九十
    一年一月間原告向被告公司總經理及財務經理反應原告下屬之工作問題，因而得
    罪被告公司之財務經理。嗣被告違反勞動基準法（下稱勞基法）將原告調職，並
    取消原告之停車位、電話及電腦之使用權，以逼迫原告離職，後於同年四月二日
    通知將原告開除，原告表示不同意並於翌日按上班時間至被告公司表示願繼續提
    供勞務，卻遭被告拒絕，惟兩造間之僱傭關係自九十一年四月三日起至九十三年
    四月二日止仍繼續存在，而原告遭被告違法解僱前之月薪為四萬元，為此請求被
    告給付自九十一年四月三日起至九十三年四月二日止共二年之薪資九十六萬元。
二、對於被告抗辯之陳述：
（一）依被告公司規定遲到應扣除全勤及遲到時間之工資，被告辯稱原告利用職權更
      改電腦上下班刷卡記錄云云，如被告所言為真，則被告如何能於記錄上看出原
      告之遲到記錄。又原告乃人力資源組長，如有心更改記錄，何需透過下屬，況
      遲到是否違反勞基法而達到開除之標準，尚非無疑。由被告所提出之電子郵件
      內容可見，抽煙並未違反被告公司規定，被告亦提供可吸煙區域，且其他抽煙
      員工未曾受過任何處罰。又被告僅空言原告公然開黃腔而怠忽職守，卻無法舉
      出具體事證，證人劉陸壹就此部分之證詞並非親自見聞，其所證內容亦有矛盾
      。而被告提出內容為「幹」字之電子郵件，係被告管理部主管即訴外人曾維模
      欲測試電腦網路，要求原告隨意打上之字樣，況發送前開電子郵件時，證人劉
      陸壹尚非原告之主管，即無被告所稱侮辱主管之情。另依證人劉陸壹證稱原告
      每次抽煙時間超過三十分鐘云云，則原告每次應有抽高達六至七根煙，其言顯
      然不實。原告與被告公司總經理秘書僅係同事間正常交談，並無打情罵俏、行
      為曖昧之情，被告既認原告與總經理秘書有曖昧關係，竟反將原告調至總經理
      室，顯違常理。況原告與該秘書皆未婚嫁，縱有曖昧關係，亦不違法。被告公
      司管理部的咖啡機為廠商贈送管理部之禮品，多數人皆有使用，惟因插座問題
      才將咖啡機置於原告座位旁小桌子上，被告亦在其公司五樓提供乙台咖啡機供
      所有員工使用，則被告指責原告喝咖啡違反工作規則豈非矛盾。
（二）被告先通知欲將原告調至研發處從事計劃管理一職，經原告表示該職務並非原
      告專長，且違法勞基法之調動原則，被告才作罷。嗣被告又提出欲將原告調至
      文管中心，亦因違反法令而作罷。被告為打壓原告，遂將人力資源組人員一一
      調職，而將原告調任總經理室高級管理師時，本公告由總經理特別助理擔任原
      告之主管，其後又公告改由證人劉陸壹代理擔任原告之主管，並要求工作地點
      仍維持在一樓管理部辦公，被告竟顛倒是非謊稱係原告不願搬移。又被告係於
      開除原告當日透過警衛告知原告取消原告之車位，顯見被告稱取消原告車位乃
      稍示懲戒欲予原告自新機會云云，並非真實。另原告是否不能勝任工作，應以
      原告在職時之考核記錄為憑，依被告所提之考核表，原告在九十年十二月份之
      複評均為甲等以上，初評係由管理部經理所作，複評係副總經理所作，人事意
      見部分應是被告法定代理人之妻林秀花事後才加上去的，因系爭考核表上載有
      林秀花之妻之簽名，惟依被告公司工作規則規定，應由人力資源組考評。又遲
      到早退依工作規則應以曠職論，惟系爭考核表上亦未如此處理。
（三）被告公司成立十餘年歷任人事主管皆無工作規則，被告所稱外勞之勞資爭議發
      生於九十年四月間，當時原告到職才月餘，且原告之上尚有人事主任王韻昌及
      曾維模經理，故被告公司無工作規則自不能認為係原告之疏失。另在原告被調
      任為高級管理師前，公布新版本之出勤管理辦法原為被告公司總經理特別助理
      負責之工作，直至九十一年三月十四日後才由原告負責，但離原告被違法開除
      時只有十餘天，卻指稱原告無法完成，太過牽強。至於原告向被告申請離職證
      明乃應就業服務站要求申請失業補助文件，且在勞資爭議期間內申請並不違反
      法令。
參、證據：提出影本終止勞資關係通知書、桃園縣政府勞資爭議調解記錄、人員內部
    調動同意書、便條紙各一件為證。
乙、被告方面：
壹、聲明：駁回原告之訴。
貳、陳述：
一、被告公司之工作規則係經桃園縣政府同意備查在案，其內容之合理性無庸置疑，
    且有拘束兩造之效力，兩造間之工作條件自應以工作規則為依據。原告前為被告
    公司管理部人事組組長即被告公司企業組織章程中所稱之人力資源組，掌管事務
    包括「人員之考選、任聘、到職、考核、獎懲、升遷、福利、離職、資遣、開除
    、退休等應辦理事項之審查辦理。：：員工差、假、勤事項之辦理及薪津之核計
    發放：：其他有關人事管理業務之辦理及上級交辦事項。」，是原告當時身負管
    理被告公司人事及員工上班紀律之重大責任，而有以身作則之義務，此並為判斷
    原告能否勝任工作之重要標準。原告於九十一年一月至同年四月三日離職期間，
    扣除公假不算，請假日數已高達二十日，出勤記錄遠不如被告管理部其他管理階
    層員工。又其遲到次數頻繁，每月少則六次，多則十四次，且每月遲到次數超過
    十次者，比比皆是，以週休二日每月平均上班日數為二十一至二十二日計算，原
    告每月遲到次數已接近甚至超過上班日數的二分之一，依被告公司工作規則第六
    十二條規定：「本公司勞工應準時上、下班，並依規定按時打卡（簽到）。」，
    原告身為管理部人事組長理當明知，惟其竟一再違犯，情節重大，加以其出勤狀
    況遠比管理部其他主管差，顯見原告確有態度散漫、怠忽所擔任工作之情。況依
    本院八十四年度勞訴字第一八號民事判決之旨，可知遲到次數頻繁已足認違反工
    作規則情節重大，得不經預告終止勞動契約，舉重以明輕，被告僅以原告不能勝
    任所擔任之工作而將之資遣，依法自無不合。又因被告公司員工出勤刷卡管理系
    統只開放予基層考勤人員使用，原告無權使用或更改記錄，其遂多次利用職權之
    便，要求其下屬於其遲到或早退時，以電腦為其補登錄上下班刷卡時間，依被告
    公司工作規則第六十二條第一項規定：「勞工打卡應由本人親自為之。」、同條
    第二項規定：「上、下班忘記打卡者，應由其單位主管簽章證明方得註銷遲到早
    退記錄，惟每月不得超過三次。」，原告顯已違反前揭工作規則，此等濫用職權
    行為，情節實屬重大，顯見其已不適任所擔任之工作。
二、現行企業習慣均會提供吸煙場所供員工休憩之用，惟不得據此逕謂員工可肆無忌
    憚任意使用，原告經常於上班時間呼朋引伴抽煙聊天，平均一天三到四次，且動
    輒超過半小時，次數之頻繁已遠逾一般可忍受之合理範圍，除怠忽其所擔任之工
    作外，更嚴重影響其他員工之工作情緒，亦與被告提供吸煙場所之目的相違，甚
    至在上班時利用咖啡機煮咖啡，這在重視紀律之被告管理部是無人敢做的。又原
    告公然開黃腔之情，有原告所傳送「反省」之電子郵件為證。而原告因不願配合
    證人即當時擔任被告管理部工務組組長劉陸壹要求協助之工作，遂發送內容為「
    幹」之電子郵件回應。被告公司每位員工均有自己之電子信箱，如訴外人曾維模
    要測試網路，僅需使用自己之電子信箱測試即可，何需透過原告之電子信箱，且
    前揭電子郵件上所示之「幹」字係彩色放大字體，顯係刻意所為。雖當時證人劉
    陸壹與原告同為管理部組長，然原告此舉已違反被告公司工作規則第十四條第一
    項第二款「於本公司雇主、雇主家屬、雇主代理人或其他共同工作之員工，實施
    暴行或有重大侮辱之行為者。」、同條項第六款「違反勞動契約或工作規則，情
    節重大這者。」、獎懲作業辦法第十三條第一項第二款、第六款規定，被告本可
    依法開除原告，惟基於維護原告尊嚴及斟酌其家庭因素下，乃以資遣方式終止系
    爭僱傭關係，並發給其資遣費及預告工資。
三、又原告於上班時間經常公然於辦公室與總經理秘書打情罵俏，被告之警衛並發現
    其二人於下班後有曖昧行為，連原告妻子都曾至被告公司要求警衛轉達「跟原告
    在一起的那個女人，說她已經有找徵信社調查，請那女人收斂一點，小心一點」
    等語。原告遲到次數頻繁、利用職權命下屬為伊補登刷卡記錄、公然開黃腔、上
    班時經常抽煙聊天、與總經理秘書於上班時間喝咖啡聊天，而無法完成所負責之
    工作，已違反被告公司工作規則第五條第二項「擅離職守怠忽公務」、第九項「
    工作不力、屢誡不悛」、第十項「工作期間從事與工作無關之事務」、第十五項
    「在工作場所內喧嘩、嬉戲、偷閒、瞌睡」、第十七項「對交辦事項，藉故推諉
    責任」、第二十項「藉故不打出勤卡」、第二十一項「因公務之需要不服從主管
    調派支配」、第二十二項「頹廢不振、工作遲緩、辦事不力或廢弛職務」、第二
    十三項「擅離工作崗位」、第二十七項「服行公務不盡職」、及第六十二條第一
    項、同條第二項等規定。
四、因原告以電子郵件自清並分別向上級主管及管理部同仁表達悔意及歉意，被告為
    予其改過之機會，遂於九十一年三月十一日將原告調任為總經理室高級管理師，
    執行研發人力招募、建教合作洽談、人事制度規劃、管理辦法稽核等事項，由總
    經理特別助理即訴外人薛寅東負責監督原告，後改由被告管理部暫代主任即證人
    劉陸壹負責監督。依被告工作規則第二十三條規定：「本公司因經營需要，不違
    背勞動契約，且對勞工薪資及其他勞動條件不作不利之變更，得依勞工之體能及
    技術，調整其職務。」等語，原告經調任為總經理室高級管理師，職務內容與管
    理部人事組長之工作性質並無相違，且為原告體能及技術可勝任，薪資及其他勞
    動條件均未變動。況依原告所提出之人事內部調動同意書上亦經原告同意簽名。
    惟因原告時常利用上班時間寄發色情電子郵件，被告乃於九十一年三月底取消原
    告專屬電腦及車位之權利，並無取消其使用電話及將人力資源組人員調職之事。
    詎原告於調職後猶不思悔改，依舊故我，嚴重影響公司其他員工之工作情緒，被
    告乃以資遣方式終止系爭僱傭關係，並發給原告資遣費及預告工資。
五、被告公司本無工作規則，原告到任後理應積極制訂工作規則，此為人事主管依被
    告公司企業組織章程應負之當然義務。然原告卻一再拖延，致於九十年五月間產
    生與外勞之勞資爭議時，被告公司於同年月二十三日在行政院勞工委員會職訓局
    （下稱勞委會職訓局）召開之協調會中，無法配合主席要求提出經主管機關核備
    之工作規則，是原告對於具有時效性、緊急性之工作怠忽職守，未如期執行。又
    被告公司本擬於九十一年一月初公布新版本之出勤管理辦法，此為身為人事組組
    長之原告依被告公司組織章程第二十一條第一項第十款應負責之事項，然原告卻
    遲遲無法提出。其後原告調任為總經理室高級管理師，前揭擬定新版本出勤管理
    辦法之工作仍屬原告工作範圍，然因原告一直抗拒調職，不願工作，直至其離職
    後，始由證人劉陸壹負責下於九十一年五月一日完成。依最高法院八十六年度台
    上第六八八號、八十年度台聲字第二十七號判決及台灣高等法院八十三年度勞上
    第三七號判決之旨，所謂不能勝任並不限於勞工客觀能力之不足，尚包括主觀上
    消極怠惰之情形。而原告之行為非但未盡人事主管監督掌管公司人事之責，甚至
    帶頭違反公司規定，並一犯再犯，該等消極怠忽工作態度，原告顯已無法勝任所
    擔任之工作，被告自得依被告公司工作規則第十二條第五項「勞工對於所擔任之
    工作確不能勝任時，得經預告終止勞動契約」規定，終止系爭僱傭關係。
六、依被告公司績效考核管理辦法第一條、第二十四條規定，考核表主要是作為年度
    調薪、年終獎金發放及同職等升遷機會之參考，考核結果與員工工作能力之有無
    並無當然之關連，被告並未以考核成績為終止僱傭關係之唯一依據。由系爭考核
    表內容可知，原告於任職期間考核均為乙等，評議建議「個人比較散漫」、「上
    班紀律非常差，不足以當主管。」等語，與被告公司其他部門組長階級員工之考
    核表相較，益證原告工作態度、上班紀律不佳，不足勝任其所擔任之工作。系爭
    考核表實已包括考勤記錄之考量，惟大部分之部門均未完全落實計算，原告之考
    核成績應以最終各項分數加總為準，並非如原告所言個別參看各項評比。又依被
    告公司績效考核管理辦法規定，權責單位雖為人事單位，然實際上不可能由原告
    自行就自身行為做最後評比，且依被告公司作業流程，考核表填寫完成送至權責
    主管處，需費時約一個月，亦即九十年十二月之考核表實際送至權責主管處時已
    是九十一年一月，當時原告言行已陸續有不適任之情形出現，並經其他員工檢舉
    ，實不宜繼續讓原告負責公司員工之考核，遂由財務經理林秀花負責，此參其他
    人員之考核表亦無原告之簽名即知，原告九十年十二月考核表上所載之人事意見
    並非事後所加，況從其上所載之初評及複評建議，亦顯見原告確有能力不足需再
    加強之需要。
七、被告於九十一年四月二日先以書面通知原告終止系爭僱傭關係，並經原告於系爭
    通知書上簽署，系爭通知書即為被告終止系爭僱傭關係之預告。原告自九十年三
    月五日到職至九十一年四月二日止，在職期間為一年又二十八天，被告已依工作
    規則第十五條第一項及第十九條規定，將原告資遣費三萬五千二百九十二元、預
    告工資二萬六千六百六十七元，與九十一年三月份工資三萬二千二百零一元、四
    月份工資二千五百二十三元，合計九萬六千六百八十三元，於九十一年四月三日
    匯入原告之帳戶。被告雖拒絕原告於預告期間提供勞務，惟已發給其預告期間工
    資，於法並無不合，對原告亦無不利。縱認被告通知原告終止系爭僱傭契約之程
    序未符勞基法等相關規定，惟原告已受領資遣費及預告工資，應認系爭僱傭關係
    業已終止。況原告於九十一年五月二十八日勞資爭議調解時，亦自承已於九十一
    年四月三日受領前開資遣費及預告工資，且原告另於九十一年十月間以申請失業
    救濟金為由要求被告公司開立離職證明書，足認原告已默示同意系爭僱傭關係已
    不存在，則其於二年後提起本件訴訟，顯違反禁反言原則並缺乏誠信。如認系爭
    僱傭關係仍存在，則原告受領預告工資及資遣費之法律上原因即屬事後不存在，
    原告受領該等利益致被告受有損害，屬不當得利，原告應予返還，被告主張應自
    原告請求給付之工資中與伊所受領之預告工資及資遣費共九萬六千六百八十三元
    為抵銷。
參、證據：提出影本刷卡明細表五件、員工出勤資料表、員工請假卡各四件、電子郵
    件七件、桃園縣政府九十年五月廿八日九十府勞動字第一０一０八六號、被告公
    司工作規則、終止勞資關係通知書、存款憑條、績效考核辦法、被告公司組織章
    程節本、行政院勞工委員會職業訓練局九十年六月六日九十職外字第００五一一
    四八號函各一件、公告三件、主管人員平日考核表四件、財務人員平日考核表二
    件、研發人員平日考核表各二件為證，並請求訊問證人劉陸壹。
    理    由
壹、按訴訟送達後，原告不得將原訴變更或追加他訴，但請求之基礎事實同一，或擴
    張或減縮應受判決事項之聲明者，則得為訴訟之變更。民事訴訟法第二百五十五
    條第一項第二款、第三款定有明文。經查本件原告起訴時，以被告於九十一年四
    月二日違法將其開除，經原告當場表示不同意，並於翌日繼續上班表達願意提供
    勞務之意，惟遭被告拒絕，是兩造間之僱傭關係自九十一年四月三日起至九十三
    年四月二日止仍繼續存在，而請求確認兩造間之僱傭關係於前開二年期間內仍然
    存在，嗣原告於九十三年十月十一日本院言詞辯論期日當庭更正其聲明請求被告
    給付前開二年僱傭關係存在期間之薪資共九十六萬元，同以前開被告違法解僱，
    兩造間之僱傭關係於前開二年期間內仍存在之同一事實，且核屬擴張應受判決事
    項之聲明而不涉及訴之變更或追加，被告對於前開擴張亦不為異議而為本案之言
    詞辯論，參照前開規定，自應准許。
貳、原告主張其自九十年三月五日起受僱於被告擔任管理部人力資源組組長，於九十
    一年一月間因向被告之總經理及財務經理反應原告下屬之工作問題，而得罪被告
    之財務經理，嗣被告違反勞基法將原告調職，並取消原告之停車位、電話及電腦
    之使用權，以逼迫原告離職，後更於同年四月二日將原告開除，原告不同意，仍
    於翌日按時上班表示願意繼續提供勞務，然遭被告拒絕，惟兩造間之僱傭關係自
    九十一年四月三日起至九十三年四月二日止仍繼續存在，原告遭被告違法解僱前
    之月薪為四萬元，被告應給付原告前開二年期間之薪資共九十六萬元，為此提起
    本件訴訟等語。
參、被告則以原告擔任被告管理部人力資源組組長職務，身負管理被告公司人事及員
    工上班紀律之重大責任，有以身作則之義務，此並為判斷原告是否勝任工作之重
    要標準。惟原告於九十一年一月至同年四月三日間，請假日數高達二十日，出勤
    記錄不如其他管理階層員工，且其遲到次數每月少則六次，多則十四次，其中超
    過十次者甚多，一再違反被告之工作規則第六十二條第二項規定，情節重大，顯
    見原告確有態度散漫，怠忽所擔任工作之情。又原告多次利用職權之便，要求其
    下屬於其遲到或早退時，以電腦為其補登錄上下班刷卡時間，顯然違反被告工作
    規則第六十二條第一項規定，其濫用職權行為情節實屬重大；另原告經常於上班
    時間呼朋引伴抽煙聊天，平均一天三到四次，且動輒超過半小時，遠逾一般可忍
    受之合理範圍，除怠忽其所擔任之工作外，更嚴重影響其他員工之工作情緒，亦
    與被告提供吸煙場所之目的相違，原告甚至在上班時間利用咖啡機煮咖啡，並公
    然開黃腔，且經常公然與總經理秘書打情罵俏，被告之警衛並發現其二人下班後
    有曖昧行為，原告妻子曾至被告公司要求警衛轉達要跟原告在一起的那個女人收
    斂、小心一點；再者原告因不願配合被告管理部工務組組長劉陸壹要求協助之工
    作，遂發送內容為「幹」之電子郵件回應劉陸壹，亦違反被告工作規則第十四條
    第一項第二款、第六款獎懲作業辦法第十三條第一項第二款、第六款規定，原告
    因前開事由致無法完成所負責之工作，已違反被告工作規則第五條第二項、第九
    項、第十項、第十五項、第十七項、第二十一項、第二十二項、第二十三項、第
    二十七項及第六十二條等規定，故被告以原告不能勝任所擔任之工作將之資遣，
    並發給其資遣費及預告工資自屬合法。而因原告自清，並分別向其上級主管及管
    理部同仁表達悔意及歉意，被告為予其改過之機會，遂於九十一年三月十一日，
    經原告同意將之調任為被告總經理室高級管理師，執行研發人力招募、建教合作
    洽談、人事制度規劃、管理辦法稽核等事項，由總經理特別助理薛寅東負責監督
    ，後改由管理部代主任劉陸壹監督，並未改變原告原有之工作性質，且為原告體
    能及技術可勝任。惟原告時常利用上班時間寄發色情電子郵件，被告乃於同年三
    月底取消原告專屬電腦及車位之權利，並無取消其使用電話及將人力資源組人員
    調職之事，詎原告於調職後，依然故我，嚴重影響其他員工之工作情緒，被告乃
    以資遣方式終止系爭僱傭關係。又被告本無工作規則，原告到職後理應積極制定
    工作規則，然其卻一再拖延，致於九十年五月間產生與外勞之勞資爭議時，被告
    於同年月二十三日無法配合勞委會職訓局要求提出經主管機關核備之工作規則，
    是原告對於具有時效性、警急性之工作怠忽職守，又被告本擬於九十一年一月初
    公佈新版本之出勤管理辦法，此為原告所擔任之人事組組長或高級管理師應負責
    之事項，然原告卻無法提出，後由劉陸壹於同年五月一日完成，原告之行為非但
    未盡人事主管監督掌管公司人事之責，甚至帶頭違反公司規定，並一犯再犯，原
    告消極怠忽工作態度，顯已無法勝任所擔任之工作，被告自得依被告之工作規則
    第十二條第五項規定終止系爭僱傭關係。被告雖非以考核成績為終止僱傭關係之
    唯一依據，惟依原告之考核表內容，益證原告工作態度、上班紀律不佳，不足勝
    任其所擔任之工作。被告於九十一年四月二日先以書面預告原告終止系爭僱傭關
    係，原告在職期間為一年又二十八日，被告已依被告工作規則第十五條第一項及
    第十九條規定，將原告資遣費三萬五千二百九十二元、預告工資二萬六千六百六
    十七元、四月份工資二千五百二十三元，共九萬六千六百八十三元匯入原告之帳
    戶，應認系爭僱傭關係已經終止。況原告於九十一年五月二十八日兩造勞資爭議
    調解時，自承已於同年四月三日受領前開資遣費及預告工資，且另於同年十月間
    已申請失業救濟金為由要求被告開立離職證明書，足認原告已默示同意系爭僱傭
    關係已不存在，原告嗣後提起本件訴訟顯然違反禁反言原則並缺乏誠信。如認系
    爭僱傭關係仍存在，被告亦得主張將原告受領之預告工資及資遣費共九萬六千六
    百八十三元與原告請求之工資為抵銷等語資為抗辯。
肆、兩造不爭執之事實：
一、原告自九十年三月五日起受僱於被告擔任被告管理部人力資源組組長之職務，嗣
    於九十一年四月二日經被告通知終止兩造間之僱傭關係，惟原告當場表示不同意
    ，並於翌日按時上班表示願意繼續提供勞務，然遭被告拒絕，原告遭被告解僱前
    每月薪資為四萬元，並據原告提出終止勞資關係通知書、桃園縣政府勞資爭議調
    解記錄各一件為證。
二、被告已將其所自行計算之原告資遣費三萬五千二百九十二元、預告工資二萬六千
    六百六十七元、九十一年三月份工資三萬二千二百零一元、同年四月份工資二千
    五百二十三元，共九萬六千六百八十三元，於九十一年四月三日匯款至原告之銀
    行帳戶內經原告受領，並有被告提出之存款憑條、計算表各一件為證。
伍、被告雖以前開情詞，抗辯：原告之行為已不能勝任其所擔任之工作，被告因而將
    之資遣，自屬合法云云，惟已為原告所否認，主張：原告如利用職權更改電腦上
    下班刷卡記錄，無需透過下屬，被告亦無法看到原告之遲到記錄。被告抗辯原告
    公然開黃腔而怠忽職守，並未舉出具體事證，系爭內容為「幹」字之電子郵件乃
    被告管理部主管曾維模欲測試電腦網路要求原告隨意打上之字樣，當時劉陸壹尚
    非原告之主管，原告即無被告所辯侮辱主管之情。證人劉陸壹之證言均不實在，
    原告與被告之總經理秘書間並無打情罵俏、曖昧之行為，另原告是否不能勝任工
    作應以原告在職時之考核記錄為憑，而原告在九十年十二月份之複評均為甲等以
    上，系爭考核表上之人事意見部分乃林秀花事後加上，惟依被告之工作規則規定
    ，應由人力資源組考評原告，再者遲到早退依被告之工作規則應以曠職論，惟系
    爭考核表並未如此處理等語。是本件所應審究者為被告所指原告之系爭行為是否
    構成被告得對原告予以資遣之事由，及原告事後是否默示同意終止系爭僱傭關係
    。經查：
一、被告雖抗辯伊係以原告在職期間之種種行為構成無法勝任其所擔任之職務而予以
    資遣云云（見本院九十三年六月七日、同年六月二十八日言詞辯論筆錄），惟被
    告於九十一年四月二日乃以原告自九十年三月五日起，於任職期間，因其個人言
    行違反被告公司管理規定，而予以資遣終止系爭僱傭關係乙節，有兩造提出之系
    爭終止勞資關係通知書一件在卷可稽，顯見被告乃以原告之言行違反被告公司管
    理規定資遣原告，並非以原告不能勝任其所擔任之職務為伊資遣原告之原因，則
    被告抗辯伊係以原告在職期間之種種行為顯然無法勝任其所擔任之職務而予以資
    遣云云，要無足取。又被告在證人劉陸壹於九十三年八月二十三日本院言詞辯論
    期日作證前，均僅以原告於任職期間有經常遲到、多次利用職權之便要求下屬為
    其補登錄上下班刷卡記錄、出勤記錄不佳、經常在上班時間呼朋引伴抽煙聊天、
    公然開黃腔、發「幹」字內容之電子郵件侮辱共同工作之同事、在辦公室公然與
    總經理秘書打情罵俏，且經被告公司警衛發現二人於下班後有曖昧行為等情，為
    被告將原告資遣之事由，則被告於證人劉陸壹作證後，始追加其解僱原告之理由
    包括「原告到職後未能積極制定被告之工作規則，致被告於九十年五月二十三日
    無法配合勞委會職訓局要求提出經主管機關核備之工作規則，及遲遲無法配合於
    九十一年一月初提出被告公司新版本之出勤管理辦法，後始由劉陸壹於同年五月
    一日完成，顯然無法勝任原告所擔任之工作」云云，應屬被告於九十一年四月二
    日資遣原告事後始追加之資遣事由，顯為附和證人劉陸壹之證詞所為，自不可採
    為認定被告終止系爭僱傭關係是否合法之依據，是被告此部分之抗辯同無可採。
二、又查自九十年十一、十二月開始，原告經常上班遲到，有一次原告的部屬陳淑琴
    問劉陸壹有關原告要求她登錄原告的上班時間為八點半上班有無問題，劉陸壹向
    陳淑琴表示要依照被告公司規定之遲到未刷卡記錄單處理，在此之後原告就有依
    照遲到未刷卡記錄單辦理，陳淑琴並稱原告向她表示她幫原告改一、二次有何關
    係；另內容為「幹」字之電子郵件是原告發給劉陸壹，當時劉陸壹乃請原告提供
    資料，並非測試，結果原告就回該封電子郵件，讓劉陸壹感覺受到屈辱，在該封
    電子郵件之前，原告早就知道劉陸壹之電子郵件網址等情，業據證人劉陸壹到庭
    陳證甚明，且有被告提出之刷卡明細表五件、員工出勤資料表四件、電子郵件一
    件在卷足佐，互核相符。原告雖否認證人劉陸壹前開證述之真實性，惟對於前開
    書證之真實性並不爭執，依系爭刷卡明細表、員工出勤資料表及電子郵件之記載
    ，原告自九十年七月間起至九十一年三月十四日止，確有多次晚於每日上午八點
    三十分上班之刷卡記錄，並於九十一年二月二十二日寄發內容為「幹」字之電子
    郵件予劉陸壹，而「幹」字依社會通念既屬粗話，含有貶抑、侮辱他人之意，原
    告若欲測試劉陸壹之電子郵件信箱網址是否正確，本可隨便打上其他字樣，應無
    使用足以侮辱他人之「幹」字為測試之必要，足認證人劉陸壹前開證述應屬真實
    可採，原告空言否認證人劉陸壹前開證詞之真實性，並不可採。
三、被告又抗辯原告之出勤記錄不如其他管理階層員工、經常在上班時間呼朋引伴抽
    煙聊天，平均一天三到四次，且動輒超過半小時，甚至在上班時間利用咖啡機煮
    咖啡、公然開黃腔，及公然與總經理秘書打情罵俏，且經被告公司警衛發現二人
    於下班後有曖昧行為云云，惟既為原告所否認，且證人劉陸壹證稱：原告在辦公
    室內開黃腔，其並沒有親眼看到，但因為其認為原告的的個性比較膚淺會開黃腔
    ，所以其相信原告在辦公室內會開黃腔；另其乃事後經由被告公司員工傳開後得
    知有一回晚上，原告的太太到被告公司要求警衛室轉達給跟原告在一起的那個女
    人，說她已經有找徵信社調查，請那個女人收斂一點、小心一點，因此被告法定
    代理人之妻要求其多留意原告有無與總經理秘書在上班時沒有做事，據其觀察結
    果，大部分都是總經理的秘書下來原告的辦公室找原告聊天、喝咖啡、寒喧比較
    多等語，顯見原告是否公然在辦公室開黃腔，及與被告總經理之秘書打情罵俏或
    發生曖昧行為，證人劉陸壹並未親自見聞，自不得以證人劉陸壹所聽信之謠言認
    定原告確有前開公然開黃腔及與被告總經理之秘書有打情罵俏或曖昧之行為，被
    告此部分之抗辯，自不可採。再查原告之出勤記錄不如被告公司之其他管理階層
    員工乙節，固有被告提出之員工請假卡四件在卷可稽，且為原告所不爭執，惟原
    告向被告請假之原因分別為事假、公假、病假及特別休假，且均經原告之主管及
    被告核准，是原告請假顯非無正當理由，則原告之出勤記錄雖不如被告公司之其
    他管理階層員工，亦難認有何可非議之處，被告抗辯原告此出勤記錄不佳之行為
    違反其公司之工作規則云云，自無可採。又證人劉陸壹固另證稱自九十一年三月
    十三日起，原告擔任高級管理師後，由其暫代管理部的主管期間，原告在辦公桌
    上擺了一個咖啡機，上班時間經常泡咖啡喝，這在管理部的其他員工是沒有人敢
    的，且原告每天大概抽煙三、四次，超過三十分鐘以上約佔百分之八十云云，惟
    依被告提出原告於九十一年一月間向被告公司法定代理人之妻林秀花澄清事實，
    及對其他公司同仁所發「反省」之電子郵件內容，僅可看出原告遭被告指摘有至
    六樓抽煙，及與一群人抽煙聊天之行為，並無原告上班泡咖啡喝及每次抽煙超過
    三十分鐘之舉動，亦有被告提出之電子郵件二件在卷足憑，且依被告事實欄內所
    陳述原告前開泡咖啡、與一群人吸煙聊天及種種行為之過程，可知均發生於原告
    自清及其分別向上級主管及管理部同仁表達其悔意及歉意之前，則被告已自承原
    告前開泡咖啡及與人抽煙聊天超過三十分鐘之行為均係發生在原告遭調職為高級
    管理師之前，顯見原告上班時間若有經常泡咖啡喝及每天抽煙三、四次中有百分
    之八十超過三十分鐘以上之行為，亦應係發生於原告被調任為高級管理師之前，
    是證人劉陸壹證稱原告前開泡咖啡及抽煙行為乃發生在原告調任為高級管理師期
    間云云，應與事實不符，並不可採。
四、復查原告自九十年七月間起至九十一年三月十四日止，雖有多次遲到記錄，並於
    九十一年二月二十二日寄發內容為「幹」字之電子郵件侮辱劉陸壹，另亦有於上
    班泡咖啡喝及每天二、三次與人抽煙聊天超過三十分鐘以上之行為，惟被告自承
    伊因原告自清及表達悔意及歉意，乃於九十一年三月十一日，經原告同意將之調
    任為高級管理師職務，由總經理特別助理薛寅東監督原告，嗣自同年月十四日起
    改由本與原告為平行關係之劉陸壹擔任原告之主管，監督原告等語，並有被告提
    出之公告三件存卷可參，且為原告所不爭執，顯見被告對於原告前開不當之行為
    已給予調職之懲罰處分，則基於一事不兩罰之原則，被告自不得再以原告於九十
    一年三月十一日遭調職處分前之行為，為嗣後資遣原告之藉口。是被告以原告於
    九十一年三月十一日前發生之前開種種不當行為，違反被告公司之管理規定為由
    ，於同年四月二日資遣原告，自屬無據。況於上班時間泡咖啡喝及抽煙，實亦無
    可厚非，被告既未提出原告於上班時間泡咖啡喝及抽煙致影響其工作之證明，自
    不得以此作為解僱原告之理由。又被告抗辯原告遭調任為高級管理師後，依然故
    我，上班紀律不佳，仍有前開種種不當行為，顯然不足以勝任其所擔任之工作云
    云，並未舉證以實其說，且經核原告之員工出勤資料表顯示，原告自九十一年三
    月十一日遭調職後，僅於當日、同年月十三日及同年月十四日，分別遲到二十七
    分鐘、九分鐘及八分鐘，此外迄於被告於同年四月二日通知資遣原告時止，均無
    原告之遲到記錄，亦有系爭員工出勤資料表在卷可憑，而依被告之工作規則第六
    十二條有關遲到早退之規定，僅規定上下班忘記打卡者，應由其單位主管簽章證
    明方得註銷遲到早退記錄，惟每人每月不得超過三次，如有超過規定以遲到早退
    論，且勞工於上班時間開始後五分鐘至十五分鐘內，始打卡到工者為遲到，逾十
    五分鐘始打卡到工者，以曠工半日論。勞工於當月內遲到合計三次，以曠工半日
    論，惟不扣工資列入年終考核，亦有被告提出之工作規則一件在卷足稽，可見原
    告自九十一年三月十一日後雖有三次遲到記錄，依被告之工作規則亦僅應論以曠
    工處分，並作為原告年終考核之參考，顯然尚未達於應終止系爭僱傭關係之程度
    ，自不符合違反工作規則情節重大之情形，亦與勞基法所謂勞工不能勝任其所擔
    任之工作有別，則被告抗辯原告自九十一年三月十一日後之任職期間，亦有種種
    不當行為，違反被告之工作規則，顯然不能勝任所擔任之工作云云，實屬無稽，
    並不足採，是被告於同年四月二日據該理由資遣原告，同屬無據，自不生合法終
    止系爭僱傭關係之效力。
五、被告另抗辯原告於九十一年五月二十八日兩造勞資爭議調解時，自承已於同年四
    月三日受領被告交付之資遣費、預告工資及四月份工資共九萬六千六百八十三元
    ，另於同年十月間以申請失業救濟金為由要求被告開立離職證明書，足認原告已
    默示同意系爭僱傭關係已不存在，原告再行提起本件訴訟違反禁反言及誠信云云
    ，惟被告係以匯款方式將系爭遣費及預告工資匯入原告之帳戶，且原告於九十一
    年四月二日收受被告系爭終止勞資關係通知書時，已於系爭終止勞資關係通知書
    上記載其本人不同意終止勞動契約等語，為被告所自承，並有被告提出之存款憑
    條、系爭終止勞資關係通知書各一件在卷足憑，顯見原告乃被動收受系爭資遣費
    及預告工資，並已向被告表達不同意遭資遣之情；參以原告於九十一年五月二十
    八日申請桃園縣政府勞工局調解本件勞資爭議時，亦明確主張確認系爭僱傭關係
    存在及非法解僱期間薪資等語，並有原告提出之桃園縣政府勞資爭議調解記錄一
    件在卷可查，且為被告所不爭執，則原告單純受領系爭資遣費及預告工資之舉動
    要僅屬事實行為，自不能因此即謂原告有默示同意終止兩造間之僱傭關係之意。
    又原告另於九十一年十月間以申請失業救濟金為由要求被告開立離職證明書乙節
    ，固為原告所不爭執，惟原告要求被告開立離職證明書既係源於被告資遣原告之
    不合法行為，核屬被告基於其自認享有之勞動契約終止權而單方對原告所為之意
    思表示，然被告有無違法資遣之事實，既為兩造所爭執，則原告為請領失業救濟
    金而向被告申請離職證明書，應係出於不得已所必然，亦難認原告因此同意被告
    之違法解僱。是被告抗辯原告收受系爭資遣費及預告工資，並申請離職證明書，
    即已默示同意系爭僱傭關係不存在云云，要無可採，其進而抗辯原告提起本件訴
    訟違反禁反言及誠信云云，同屬無據。
六、綜上所述，被告資遣原告既不合法，自不生終止系爭僱傭關係之效力，且原告受
    領系爭資遣費及預告工資或申請離職證明書之行為，尚難認原告默示同意系爭僱
    傭關係已不存在，是兩造間之僱傭關係自仍存在，從而原告主張兩造間自九十一
    年四月三日起至九十三年四月二日止之僱傭關係仍然存在，自屬有據。
陸、原告又主張其於九十一年四月三日仍繼續上班表達提供勞務之意，但遭被告拒絕
    ，被告應給付自該日起至九十三年四月二日止，二年之薪資共九十六萬元乙節，
    雖同為被告所否認，抗辯：伊得主張將原告已受領之預告工資及資遣費共九萬六
    千六百八十三元與原告請求之工資為抵銷云云。按債權人對於已提出之給付，拒
    絕受領或不能受領者，自提出時起，負遲延責任。又債務人非依債務本旨實行提
    出給付者，不生提出之效力。但債權人預示拒絕受領之意思，或給付兼需債權人
    之行為者，債務人得以準備給付之事情，通知債權人，以代提出。僱用人受領勞
    務遲延者，受僱人無補服勞務之義務，仍得請求報酬。民法第二百三十四條、第
    二百三十五條及第四百八十七條前段亦有明文。而勞動契約既為僱傭契約之一種
    ，故上開規定於本件勞動契約亦有適用。經查被告以前述事由資遣原告而終止兩
    造間之僱傭關係既不合法，兩造間之勞動契約即繼續存在，原告自得依據兩造間
    之勞動契約繼續至被告處提供勞務及請求工資報酬。再查被告違法解僱原告後，
    原告仍於翌日九十一年四月三日至被告公司上班，但遭被告拒絕，且原告每月薪
    資為四萬元，既如前述，然原告回復工作既需經被告配合及同意，顯見原告已將
    準備提供勞務之給付通知被告，但經被告預示拒絕受領，則原告自九十一年四月
    二日起迄今未能提供勞務予被告，乃被告以解僱為由拒絕受領之故，原告自無補
    服勞務之義務，仍得按期向被告請領薪資。是原告依兩造間之勞動契約，請求被
    告給付自九十一年四月三日起至九十三年四月二日止之工資共九十六萬元（4000
    0*24=960000），要屬有據。惟被告資遣原告既不合法，則原告自被告受領之資
    遣費三萬五千二百九十二元及預告工資二萬六千六百六十七元，自均屬無法律上
    原因之不當得利而應返還被告，被告並主張以之與原告請求之工資為抵銷，則經
    抵銷後，原告得請求被告給付之工資僅餘八十九萬八千零四十一元。被告雖抗辯
    原告受領之九萬六千六百八十三元均應為抵銷云云，然原告所受領之九萬六千六
    百八十三元亦包括原告於九十一年三月、四月份之工資，該二月份之工資乃原告
    提供勞務之代價，被告自無請求原告返還之理，是被告此部分之抗辯，實屬無據
    。從而原告請求被告給付八十九萬八千零四十一元，為有理由，應予准許；其逾
    此範圍之請求，則無理由，不應准許。
柒、本件事證已臻明確，兩造其餘攻擊防禦方法及舉證，均核或非兩造協議之爭點，
    或與本件判決結果無影響，並無一一論述之必要，併予敘明。
據上論結，本件原告之訴為一部有理由、一部無理由，依民事訴訟法第七十九條，判
決如主文。
中　　　華　　　民　　　國　　九十三　　年　　　十　　　月　　二十五　　日
                                臺灣桃園地方法院勞工法庭
                                              法      官  林雯娟
右為正本係照原本作成
如對本判決上訴，須於判決送達後廿日內向本院提出上訴狀
                                              法院書記官  簡維萍
中　　　華　　　民　　　國　　九十三　　年　　　十　　　月　　二十七　　日
